臺灣高雄地方法院刑事判決　　　　　　　 99年度訴字第958號
公　訴　人　臺灣高雄地方法院檢察署檢察官
被　　　告　許江河
上列被告因偽造文書等案件，經檢察官提起公訴（98年度偵字第
25662 號），本院判決如下：
    主  文
許江河犯行使偽造私文書，累犯，處有期徒刑參月，如易科罰金
，以新臺幣壹仟元折算壹日，如附表所示之文件上「許天寶」署
押共伍枚均沒收；又犯毀損他人物品罪，累犯，處拘役參拾日，
如易科罰金，以新臺幣壹仟元折算壹日；又犯侵占罪，累犯，處
拘役伍拾日，如易科罰金，以新臺幣壹仟元折算壹日；又犯恐嚇
危害安全罪，累犯，處拘役伍拾日，如易科罰金，以新台幣壹仟
元折算壹日。拘役部分應執行拘役壹佰壹拾日，如易科罰金，以
新臺幣壹仟元折算壹日。
    事  實
一、許江河前因公共危險案件，經本院以97年度審交簡字第300
    號、97年度審交簡字第1121號、分別判處有期徒刑3 月、3
    月，嗣經本院以97年度審聲字第4185號定應執行有期徒刑5
    月，並於民國98年3 月24日縮刑期滿執行完畢。詎仍不知悔
    改，分別為下列犯行：(一)許江河於98年5 月14日前往邱清富
    經營之「全民國際事業資產管理有限公司」（下稱全民公司
    ）應徵催收人員、兼職配合人員，詎竟基於偽造並行使偽造
    私文書之犯意，以其兄許天寶名義應徵，並在該公司個人簡
    歷表上偽填其兄「許天寶」姓名而行使之，且於經錄取試用
    後，接續於98年5 月15日、5 月17日、5 月22日、5 月25日
    向全民公司借支款項，並在現金借支單上偽簽其兄「許天寶
    」姓名而行使之，致生損害於許天寶及全民公司。(二)許江河
    於上開時間經全民公司錄用後，又向邱清富表示其無地方居
    住、無交通工具代步，邱清富乃將朋友陳文仙名下門牌號碼
    高雄市○○區○○路74巷26之3 號房屋暫時提供給許江河居
    住，又將石雅雯所有車牌號碼RAH-430 號輕型機車提供給許
    江河使用。嗣因許江河不依要求繳交身分證影本，邱清富乃
    於98年5 月25日將其解僱，許江河因遭解僱及上開房屋油漆
    工程款項與邱清富發生糾紛，基於毀損之犯意，於98年5 月
    24、25日間某時以咖啡色油漆塗灑上開房屋之牆壁、地板，
    致該屋牆壁、地板之可用性與美觀較原來狀態發生顯著不良
    之改變，失去美觀功能，足以生損害於屋主陳文仙。(三)許江
    河又基於意圖為自己不法所有之犯意，明知上開機車借用期
    間係98年5 月15日至98年5 月25日止，竟變易持有為所有之
    意思，將上開機車占為己有拒不返還。(四)許江河復基於恐嚇
    危害安全之犯意，於98年5 月27日以電話向邱清富恫稱：「
    給它潑汽油（台語）」等語，致邱清富心生畏懼，足生危害
    於其自身人身及財產安全。
二、案經邱清富暨陳文仙、石雅雯分別委由邱清富訴由高雄市政
    府警察局小港分局報告臺灣高雄地方法院檢察署檢察官偵查
    起訴。
    理  由
壹、程序部分
    按被告以外之人於審判外之陳述，雖不符刑事訴訟法第159
    條之1至之4之規定，然經當事人於審判程序同意作為證據，
    法院審酌該言詞陳述或書面陳述作成時之情況，認為適當者
    ，亦得為證據，刑事訴訟法第159條之5第1項定有明文。本
    判決後開引用具有傳聞證據性質之證據資料，已經檢察官、
    被告許江河（下稱被告）於準備程序期日同意為證據使用，
    是其縱無刑事訴訟法第159 條之1 至第159 條之4 或其他傳
    聞法則例外之情形，亦經本院審酌該證據作成之情況，認為
    無違法取得情事，復無證明力明顯過低之情形，認為適當，
    均得為證據。
貳、實體部分
一、事實欄一(一)部分：
(一)、訊據被告固坦承其於上開個人簡歷表及現金借支單上填寫其
    兄「許天寶」姓名，然矢口否認有何偽造文書犯行，辯稱：
    當時因為我被通緝，是邱清富叫我這樣寫云云。然查：
１、被告於上開個人簡歷表及現金借支單上填寫其兄「許天寶」
    姓名一節，除有證人邱清富於偵查及本院審理時證述明確外
    （見偵卷二第19頁、本院卷第28頁），並有全民公司個人簡
    歷表及現金借支單在卷足稽（見偵卷二第35至39頁），且為
    被告肯認無訛，此部分事實至屬明確。
２、被告固以前詞置辯，惟證人邱清富於警詢、偵查及本院審理
    時結證稱：被告於98年5 月14日來公司應徵兼職配合人員，
    翌日開始錄取試用，試用期間三個月，因他未繳交身分證影
    本，公司為了安全起見於98年5 月25日中午，我約他在七賢
    路與自強路口見面，當面向他告知公司已將他解僱，並將客
    戶委託本公司的資料影本取回。被告應徵時，填寫的資料用
    許天寶的名義，許天寶經我查證，是被告的哥哥，他應該有
    涉及偽造文書。上開個人簡歷表及現金借支單上許天寶的簽
    名是被告寫的，我有詢問被告為何第一天用許江河的名義應
    徵，第二天用許天寶的名義借支，他說許天寶是他的偏名，
    現金是我拿給他的等語（見偵卷一第5 頁、偵卷二第19頁、
    本院卷第28、30、32頁）。又證人邱清富與被告於98年5 月
    14日應徵工作前並不認識，業經證人邱清富於本院審理時證
    述明確（見本院卷第28頁），是其原無干冒誣告、偽證重罪
    而誣攀被告之動機，是其上開證言應堪信為真實。況證人邱
    清富經手款項借支予被告，其若要求債務人填載不實姓名將
    徒增全民公司債權求償困難，是被告上開所辯，顯不足採。
(二)、綜上所述，足認被告所辯，顯係卸責之詞，不足採信。本件
    事證明確，被告上開行使偽造私文書犯行堪以認定，應依法
    論科。
二、事實欄一(二)部分：
(一)、訊據被告固坦承上開房屋之牆壁及地板上之咖啡色油漆係其
    所為，然矢口否認有何毀損犯行，辯稱：因為抓漏所以在牆
    壁塗上咖啡色油漆，地上咖啡色油漆是我從樓梯摔下來，油
    漆倒了云云。然查：
１、上開房屋牆壁及地板之咖啡色油漆係被告所為一節，業據被
    告於偵查及本院審理時供述明確（見偵卷二第18、19頁、本
    院卷第100 頁），並有現場照片及本院勘驗筆錄附卷足稽（
    見偵卷一第19、20頁、本院卷第41、43至45頁），此部分事
    實至屬明確。
２、被告固以前詞置辯，惟參諸其於警詢中供陳：我至該處承作
    油漆工作，事先說明工資費用新台幣5萬5千元，完工後他未
    給付該款項，我才毀損他的房屋，以黑漆塗黑牆壁，我於98
    年5月2日開始承做該油漆工作，工期約2星期等語（見偵卷
    一第8頁），與其所辯咖啡色油漆係為抓漏或摔倒之語有別
    ，已難認其所辯為可採。又參以被告以電話與告訴人聯絡時
    稱：我已經帶人先油漆好了，白色變咖啡色的，這樣有沒有
    漂亮？等語，有告訴人提出之通聯光碟在卷，並經本院勘驗
    屬實，有勘驗筆錄在卷足稽（見本院卷第64頁），益徵被告
    上開所辯，並不足採。
(二)、綜上所述，足認被告所辯，顯係卸責之詞，不足採信。本件
    事證明確，被告上開毀損犯行堪以認定，應依法論科。
三、事實欄一(三)部分：
(一)、訊據被告固坦承有向告訴人邱清富借用上開機車，然矢口否
    認有何侵占犯行，辯稱：我已將該機車返還告訴人邱清富，
    是證人黃明珠和我一起去還的云云。然查：
１、被告向告訴人邱清富借用上開機車，借用期間自98年5 月15
    日至98年5 月25日止一節，除有證人邱清富於偵查及本院審
    理時證述明確外（見偵卷二第17、18頁、本院卷第29頁），
    並有切結書在卷足稽（見偵卷一第14頁），且為被告肯認無
    訛，此部分事實應屬明確。
２、又查，被告於警詢中供陳：邱清富確實有借我一部機車給我
    使用，但車牌號碼我不知道，我於98年5 月15日借用，但於
    隔日（16日）就歸還給他本人等語（見偵卷一第8 頁），然
    參諸卷附告訴人所提出與被告於98年5 月25日之電話錄音譯
    文內容：「不用錄啦，這兩天就還給你了」等語，有本院勘
    驗筆錄足稽（見本院卷第64頁），再參以被告於偵查中供稱
    ：（提示98年5 月25日電話錄音譯文）這一通是告訴人打給
    我的，我有叫告訴人不用錄音了，我也有應允他機車過二天
    就騎去還他等語（見偵卷二第19頁），是依上開勘驗筆錄及
    被告偵查時之供述，其於98年5 月25日前並未歸還該機車一
    節，足堪認定，被告辯稱其已於98年5 月16日將該機車歸還
    邱清富云云，洵不可採。另證人邱清富於偵查及本院審理時
    結證稱：水秀路的房子是我女友陳文仙的，現在是空屋，因
    為被告來應徵說沒有住處，所以我提供讓他暫住，被告說他
    沒有機車騎用，我小姨仔的機車剛好要報廢，就先給被告使
    用，有簽立切結書，後來他被解僱，車子沒有還我，他在25
    日有打電話給我，說車子隔天就會還我，這個我都有錄音。
    我們約定98年5 月25日還車，被告機車沒有還我等語（見偵
    卷二第17、18頁、本院卷第29頁）；核與證人石雅雯於本院
    結證稱：該機車是我買的，本來是我在使用，後來我要換車
    ，本來要把它報廢，我五姊叫我給五姊夫（即邱清富），後
    來我都沒有看到這台車，我五姊夫有跟我說他有借人但沒有
    還，叫我去報案，怕別人騎去作案等語相符（見本院卷第97
    、98頁），又證人邱清富與被告於98年5 月14日前並不認識
    ，已如前述，是其原無干冒誣告、偽證重罪而誣攀被告之動
    機，是其上開證言應堪信為真實。
３、至證人黃明珠雖於本院證述其有與被告一起騎機車還邱清富
    云云（見本院卷第53頁），然證人黃明珠就本院詢問有關機
    車外觀顏色及款式時證稱：機車顏色不知道，應該是125cc
    機車等語（本院卷第55、56頁），核與本案機車為輕型機車
    一節明顯不符，是證人黃明珠證述與被告一起騎機車還邱清
    富云云，應係事後迴護之詞，難予憑信。故證人黃明珠前開
    所述自難作為被告有利之認定，亦難以動搖本院基於前開積
    極證據所認定之事實，附此敘明。
(二)、綜上所述，足認被告所辯，顯係卸責之詞，不足採信。本件
    事證明確，被告上開侵占犯行堪以認定，應依法論科。
四、事實欄一(四)部分：
(一)、訊據被告固坦承有罵告訴人邱清富，然矢口否認有何恐嚇犯
    行。然查：被告於98年5 月27日以電話向邱清富恫稱：「給
    它潑汽油（台語）」等語，除有證人邱清富於偵查之指述及
    本院審理時證述明確外（見偵卷二第27頁、本院卷第30頁）
    ，並有該日電話錄音之勘驗筆錄在卷足稽（見本院卷第64頁
    ），且為被告肯認無訛，被告辯稱無恐嚇犯行顯不足採。
(二)、綜上所述，本件事證明確，被告上開恐嚇犯行堪以認定，應
    依法論科。
五、論罪科刑：
(一)、核被告就事實欄(一)所為係犯刑法第216 條、第210條之行使
    偽造私文書罪，而偽造私文書之低度行為，應為行使偽造私
    文書之高度行為所吸收，不另論罪。被告於上開時間多次偽
    填許天寶姓名而行使之行為，係於相近之時間密接為行使偽
    造文書之行為，且犯罪目的與侵害法益同一，應屬接續犯，
    而為包括之一罪；又被告在上開房屋牆壁及地板塗灑咖啡色
    油漆，致牆壁及地板沾黏咖啡色油漆難以清洗，發生顯著不
    良改變，使物之外觀及特定用途增添與原物整體設計、美觀
    不相襯之污損痕跡，減損該物價值並失去美觀功能，是核被
    告事實欄(二)所為，係犯刑法第354 條之毀損罪；被告就事實
    欄(三)所為係犯刑法第335 條第1 項之侵占罪；被告就事實欄
    (四)係犯刑法第305 條之恐嚇危害安全罪。被告所犯4 罪間，
    犯意各別，行為互殊，為數罪，應予分論併罰。被告前因公
    共危險案件，經本院以97年度審交簡字第300 號、97年度審
    交簡字第1121號、分別判處有期徒刑3 月、3 月，嗣經本院
    以97年度審聲字第4185號定應執行有期徒刑5 月，並於民國
    98年3 月24日縮刑期滿執行完畢，有台灣高等法院被告前案
    紀錄表、臺灣高雄地方法院檢察署刑案資料查註紀錄表各一
    份附卷可稽，其於5 年以內故意再犯本件法定刑均為有期徒
    刑以上之罪，均為累犯，應依刑法第47條第1 項規定，均加
    重其刑。
(二)、爰審酌被告擅以許天寶姓名應徵工作及借支款項，嗣復因遭
    告訴人邱清富解僱及上開房屋油漆工程款項糾紛，不思理性
    應對，竟以塗灑油漆、侵占機車及對告訴人邱清富出言恐嚇
    之方式處理，其守法意識顯然不足，所為實有可議，暨被告
    犯罪之動機、目的、手段、造成告訴人邱清富之損害與日後
    除污之勞費、上開機車之價值（1996年出廠、車齡約14年）
    及案發迄今未與告訴人邱清富達成和解，賠償對方所受之損
    害等一切情狀，分別量處如主文所示之刑，其中拘役部分並
    定其應執行之刑，並均諭知易科罰金之折算標準，以資懲儆
    。偽造如附表所示各文件之許天寶簽名，應依刑法第219 條
    規定宣告沒收。又被告偽造許天寶之個人簡歷表及現金借支
    單，因交付全民公司收執，並非被告所有之物，故不宣告沒
    收之，另被告所持用之電話，並未扣案，是否為被告所有或
    是否仍然存在，均無證據證明，爰不為沒收之諭知，附此敘
    明。
據上論斷，應依刑事訴訟法第299 條第1項 前段、刑法第216 條
、第210 條、第305 條第1 項、第335 條第1 項、第354 條、第
47條第1 項、第51條第6 款、第41條第1 項、第219 條，刑法施
行法第1 條之1 ，判決如主文。
本案經檢察官周天畏到庭執行職務。
中    華    民    國   100    年    1     月    13    日
                  刑事第十九庭  審判長法  官   陳志銘
                                      法  官   黃宣撫
                                      法  官   吳芝瑛
以上正本證明與原本無異。
如不服本判決應於收受送達後10日內向本院提出上訴書狀，並應
敘述具體理由；如未敘述上訴理由者，應於上訴期間屆滿後20日
內向本院補提理由書（均須按他造當事人之人數附繕本）「切勿
逕送上級法院」。
中    華    民    國   100    年    1     月    13    日
                                      書記官   王楨珍
附表
  ┌──┬──────────┬─────────────┐
  │編號│偽造文書名稱        │  偽造簽名                │
  ├──┼──────────┼─────────────┤
  │一  │全民公司個人簡歷表  │ 「許天寶」簽名壹枚。     │
  ├──┼──────────┼─────────────┤
  │二  │98年5 月15日現金借支│ 「許天寶」簽名壹枚。     │
  │    │單                  │                          │
  ├──┼──────────┼─────────────┤
  │三  │98年5 月17日現金借支│ 「許天寶」簽名壹枚。     │
  │    │單                  │                          │
  ├──┼──────────┼─────────────┤
  │四  │98年5 月22日現金借支│ 「許天寶」簽名壹枚。     │
  │    │單                  │                          │
  ├──┴──────────┼─────────────┤
  │五  │98年5 月25日現金借支│ 「許天寶」簽名壹枚。     │                   │
  │    │單                  │                          │                  │
  └──┴──────────┴─────────────┘
附錄本判決論罪科刑法條：
刑法第210條
偽造、變造私文書，足以生損害於公眾或他人者，處5 年以下有
期徒刑。
刑法第216條
行使第210 條至第215 條之文書者，依偽造、變造文書或登載不
實事項或使登載不實事項之規定處斷。
中華民國刑法第305 條
以加害生命、身體、自由、名譽、財產之事，恐嚇他人致生危害
於安全者，處2 年以下有期徒刑、拘役或3 百元以下罰金。
刑法第335 條
意圖為自己或第三人不法之所有，而侵占自己持有他人之物者，
處5 年以下有期徒刑、拘役或科或併科1 千元以下罰金。
前項之未遂犯罰之。
中華民國刑法第354條
毀棄、損壞前二條以外之他人之物或致令不堪用，足以生損害於
公眾或他人者，處2年以下有期徒刑、拘役或5百元以下罰金。